臺灣橋頭地方法院刑事判決　
111年度交訴字第59號
公  訴  人  臺灣橋頭地方檢察署檢察官
被      告  洪碧蓮
選任辯護人  程高雄律師（法扶律師）
上列被告因公共危險等案件，經檢察官提起公訴（110年度偵字
第10198號），本院判決如下：
    主  文
洪碧蓮被訴肇事逃逸部分，無罪；被訴過失傷害部分，公訴不受
理。
　　理　由
壹、公訴意旨略以：被告洪碧蓮於民國110年4月14日16時37分許
    ，騎乘車牌號碼000-000號普通重型機車(下稱甲車)，沿高
    雄市大社區新興路22巷由北往南方向行駛，行經該路段與新
    興路之無號誌交岔路口時，本應注意行經無號誌交岔路口，
    車輛應減速慢行作隨時停車之準備，並應注意左右來車，且
    支線道車應暫停讓幹線道車先行，而依當時天候晴、日間自
    然光線、視距良好、柏油路面、路面乾燥、道路無缺陷、無
    障礙物，並無不能注意之情事，竟疏未注意及此，適有告訴
    人林○○騎乘車牌號碼000-0000號普通重型機車(下稱乙車)，
    沿新興路由東往西方向行駛至該處，2車發生碰撞，雙方均
    人車倒地，告訴人因而受有左手、右側手肘挫傷、右側手部
    挫傷、後胸壁挫傷之傷害。詎被告於前揭車禍事故肇事後，
    明知其已駕車肇事致人受傷，竟基於肇事逃逸之犯意，未對
    告訴人採取救護或其他必要措施，復未停留於現場待警到場
    處理，即逕自騎車離開現場。因認被告涉犯刑法第284條前
    段之過失傷害罪及同法第185條之4第1項前段肇事逃逸罪嫌
    等語。
貳、無罪（即肇事逃逸）部分
一、按犯罪事實應依證據認定之，無證據不得認定犯罪事實；又
    不能證明被告犯罪者，應諭知無罪之判決，刑事訴訟法第15
    4 條第2 項、第301條第1項分別定有明文。又認定不利於被
    告之事實，須依積極證據，苟積極證據不足為不利於被告事
    實之認定時，即應為有利於被告之認定，更不必有何有利之
    證據。另按事實之認定，應憑證據，如未能發現相當證據，
    或證據不足以證明，自不能以推測或擬制之方法，以為裁判
    基礎；又認定犯罪事實，所憑之證據，雖不以直接證據為限
    ，間接證據亦包括在內，然無論直接或間接證據，其為訴訟
    上之證明，須於通常一般之人均不致於有所懷疑，而得確信
    其為真實之程度者，始得據之為有罪之認定，倘其證明尚未
    達到此一程度，而有合理性懷疑之存在時，即無從為有罪之
    認定。又刑事訴訟法第161 條第1 項規定，檢察官就被告犯
    罪事實，應負舉證責任，並指出證明之方法。因此，檢察官
    對於起訴之犯罪事實，應負提出證據及說服之實質舉證責任
    。倘其所提出之證據，不足為被告有罪之積極證明，或其指
    出證明之方法，無從說服法院以形成被告有罪之心證，基於
    無罪推定之原則，自應為被告無罪判決之諭知。
二、公訴意旨認被告涉有上揭罪嫌，無非係以被告於警詢及偵查
    中之供述、證人即告訴人於警詢及偵查中之證述、建仁醫院
    診斷證明書、道路交通事故現場圖、道路交通事故調查報告
    表㈠、㈡-1、道路交通事故談話紀錄表、事故現場照片、路口
    監視器影像畫面、高雄市政府警察局仁武分局大社分駐所等
    件，為其主要論據。
三、訊據被告固坦承有於前揭時間騎乘甲車沿高雄市大社區新興
    路22巷由北往南方向行駛，行經該路段與新興路交岔路口時
    ，應注意行經交岔路口應減速慢行，並注意車前狀況，及禮
    讓幹線道車先行，卻未注意而貿然前進，與告訴人騎乘之乙
    車發生碰撞，告訴人因而受有右側手肘挫傷、右側手部挫傷
    、後胸壁挫傷之傷害；又被告於事故發生後，並未報警、叫
    救護車或留下聯絡方式給告訴人等情，惟堅詞否認有何肇事
    逃逸之犯行，辯稱：我是被撞的，車禍發生後我倒地且有受
    傷，不確定告訴人有沒有倒地，爬起來時就看到告訴人坐在
    她的機車上，當下看不出來告訴人有沒有受傷，是告訴人先
    離開後我才離開，我沒有逃逸等語。經查：
　　㈠被告於上開時間騎乘甲車行經高雄市大社區新興路22巷與
      新興路交岔路口時，應注意行經交岔路口應減速慢行，並
      注意車前狀況，隨時採取必要之安全措施及禮讓幹線道車
      先行，當時亦無不能注意之情形，而疏未注意，貿然前進
      而與告訴人騎乘之乙車發生擦撞，致告訴人受有左手、右
      側手肘挫傷、右側手部挫傷、後胸壁挫傷之傷害，被告未
      對告訴人施以救護、未待警方到場，亦未留下聯絡方式即
      逕自離去乙節，業據告訴人於警詢及本院審理時指訴甚詳
      （見警卷第5至8頁、本院交訴卷第72至79頁），且為被告
      所不爭執（見本院審交訴字卷第115頁），並有告訴人之
      健仁醫院110年4月29日乙種診斷證明書、甲車車輛詳細資
      料報表、乙車車輛詳細資料報表、道路交通事故現場圖、
      道路交通事故調查報告㈠、㈡-1、道路交通事故談話記錄表
      、高雄市政府警察局交通警察大隊交通分隊疑似道路交通
      事故肇事逃逸追查表、道路交通事故肇事人自首情形記錄
      表、高雄市政府警察局仁武分局大社分駐所110報案紀錄
      單各1份、事故現場暨告訴人機車照片21張、被告機車照
      片3張、路口監視器影像畫面12張附卷可查（見警卷第11
      至13頁、第25至29頁、第33至43頁、第55至79頁），此部
      分事實，首堪認定。
　　㈡按所謂逃逸，係指逃離肇事現場而逸走之行為，故上開規
      定實揭櫫駕駛人於肇事致人死傷時，有在場義務，且汽車
      駕駛人駕駛汽車肇事致人受傷或死亡者，應即採取救護措
      施及依規定處置，並通知警察機關處理，不得任意移動肇
      事汽車及現場痕跡證據，道路交通管理處罰條例第62條第
      3 項規定甚明；是汽車駕駛人於肇事後，有停留現場採取
      救護或其他必要措施，並應向警察機關報告之法定義務，
      以防損害範圍之擴大（傷者因就醫延誤致生無謂傷亡）及
      維護其他用路人之交通安全，並明肇事之責任。如於肇事
      後，駕車逃離現場，不僅使肇事責任認定困難，更可能使
      受傷之人喪失生命、求償無門，因此，肇事駕駛人應留置
      現場等待或協助救護，並確認被害人已經獲得救護、或無
      隱瞞而讓被害人、執法人員或其他相關人員得知其真實身
      分、或得被害人同意後，始得離去，方符合上開肇事致人
      死傷逃逸罪之立法目的。
　　㈢被告未能預見告訴人有受傷之結果
　　　⒈證人即告訴人於本院審理時證稱：我先扶起我的車後，
        再去牽被告的車，我車子牽起來後坐在車上。我沒有跟
        被告講說我有受傷，被告沒有看到我的傷等語（見本院
        交訴字卷第74至79頁）。自告訴人的供述可知，當下是
        告訴人先自行坐穩，並協助被告攙扶車輛。被告因而認
        告訴人尚有餘力協助人車倒地的自己，告訴人應無大礙
        ，尚屬合理推論。再查告訴人當日所受傷勢為左手、右
        側手肘挫傷、右側手部挫傷、後胸壁挫傷之傷害，有告
        訴人建仁醫院診斷證明書可證（見警卷第13頁），均為
        擦挫傷等表皮淺層傷害，傷勢尚屬輕微。相較於被告所
        受傷勢為軀幹及肢體多處挫傷及瘀青，有義大醫療財團
        法人診斷證明書可佐（見本院審交訴字卷第93頁），反
        是被告之傷勢情形較為嚴重，被告非無可能誤認自己才
        是被害人。
　　　⒉且告訴人於案發當日著長袖衣物，有路口監視器影像畫
        面可考（見警卷第67頁）。是告訴人上開受傷勢位置係
        在右側手肘、雙手手部、背部等被衣著掩蓋之部位，告
        訴人所受傷勢又非屬於大量出血之明顯傷勢，如有衣物
        遮蓋確屬外觀上所難查悉。復觀諸被告與告訴人所騎乘
        之機車，於事故後僅遺留有輕微擦刮痕，而無其他嚴重
        破損凹陷情形，有現場照片暨告訴人機車照片、被告機
        車照片可稽（見警卷第55至59頁、第75至77頁），可證
        雙方撞擊力道非大。且承前被告見告訴人已安然坐在車
        上，告訴人又未向被告以言詞表明或展露自身傷勢，客
        觀上亦無任何事證使被告可資研判告訴人業已受傷之情
        狀，難認被告對於其肇事後「致人死傷」之客觀事實存
        有主觀上之認識。被告辯稱不知告訴人是否受有傷勢云
        云，所辯並非無稽。
　　㈣被告無肇事逃逸之主觀犯意
　　　⒈證人即告訴人於警詢中證稱：事故發生時我有報警，但
        當下我慌了，被告又在現場一直碎念，我先行離開事故
        現場。我想說要上班先騎去公司跟主管說，主管才叫我
        回派出所報案，我們雙方均未等到警方到場等語（見警
        卷第6至7頁），復於本院審理中證稱：我跟被告在現場
        停留幾分鐘，約十分鐘以內，被告一直怪罪我；那時是
        我正要上班的時間，但我沒有主管的電話號碼，想要趕
        快跟主管說我發生車禍要請假，覺得回去店裡面跟主管
        講比較好，所以我就先離開，也不知道被告多久後才離
        開等語（見本院交訴字卷第73、75頁、第78至79頁），
        並有路口監視影像畫面、高雄市政府警察局仁武分局大
        社分駐所110報案紀錄單可證（見警卷第27、65頁），
        則被告在現場有短暫停留並與告訴人交談，告訴人於車
        禍後先行離開現場，警方到場時雙方均不在場等情，均
        堪認定。
　　　⒉被告不知告訴人受有傷勢已如前述，本即無從確立被告
        之在場義務。因被告既然不知告訴人受有傷勢，自然未
        能思及其離去行為可能使因肇事所發生之損害有再度擴
        大之危險之情形。且被告當下已有停留並與告訴人交談
        經認定如前，被告果若有逃逸之意思，根本無需停留於
        原處，被告所為已與一般常見肇事逃逸之車主對於被害
        人置之不理或旋即駕車極速逃離之情狀有別。又交通事
        故發生後，因情節輕微，雙方為免訟累而互不追究，不
        報警提告之情形並非罕見。告訴人既然自承係其先行離
        開，且其於本院審理時證稱：我沒有跟被告說不要離開
        等語（見本院交訴字卷第76頁），以告訴人未向被告多
        言即先行離去之情狀以觀，依一般經驗法則，通常之人
        應會認定告訴人此舉係對外表彰無欲追究之意，被告因
        而認已得告訴人之同意隨後離開現場，自難謂有逃逸之
        犯意。
　　　⒊至告訴人雖於本院審理時證稱：我馬上打電話報警等語
        （見本院交訴字卷第72頁），且有前開110報案紀錄單
        可佐，固可認告訴人在現場時即自行報警。然告訴人亦
        於本院審理時證稱：我那時候戴AIRPODS耳機，馬上按1
        10報警等語（見本院交訴字卷第72頁）。查告訴人使用
        AIRPODS撥打電話，僅是手部輕點AIRPODS並以語音通話
        ，與一般撥打行動電話碰觸螢幕之方式不同，被告本未
        必能夠注意。又衡情一般人報警後，應會停留在現場等
        員警到場，並要求對造亦不能離開，一同等待公正第三
        方到場釐清責任歸屬，是以告訴人先行離去，被告未能
        慮及告訴人已有報警，實與常情無違。至告訴人雖於本
        院審理時證稱：我有跟被告說我有報警等語（見本院交
        訴字卷第76頁），然其亦於本院審理時證稱：我從頭到
        尾沒有跟被告講話等語（見本院交訴字卷第79頁），其
        此部分所述顯有矛盾，又無其他補強證據可佐，自難認
        告訴人當下有以言詞向被告表明已有報警之意。
　　　⒋告訴人雖另又指稱：我是看到對方想要離開，所以我就
        先離開等語（見本院交訴字卷第72頁），然其亦證稱：
        被告把車子牽走，並未坐在機車上，也沒有發動機車等
        語（見本院交訴字卷第77至78頁）。且查被告當時係以
        人在車身左側、雙手推動機車把手方式離開，有路口監
        視錄影畫面可考（見警卷第71頁），是可認被告以人力
        牽引方式挪動甲車。則被告之牽車行為，不無可能是為
        了避免影響來往之車輛行進，倘若被告確實基於離開現
        場之意思而移動車輛，即應坐在車上並發動機車以利快
        速駛離現場。縱認被告係因甲車故障而未能發動，依常
        理被告以人力推動機車速度必然甚慢、距離非遠，告訴
        人倘有意制止，大可騎乘乙車追上被告，並要求被告不
        能離去。然告訴人所為係自行離開現場，任由被告慢慢
        推行機車離開，此情亦可見告訴人在事發當下對於確認
        被告身分、釐清肇事責任並非在意。被告客觀上既無何
        舉動足以使人推論於肇事後有逃逸之行為，則告訴人所
        稱認為被告想要離開現場之指訴，僅為主觀臆測之詞，
        並不足採。
　　㈤故依上開相關事證，實難認定被告主觀上知悉或可得而知
      有肇事致人受傷之情，或有何逃逸之主觀犯意存在，揆諸
      上開說明，自難認被告逕行離開本案車事故現場之舉，構
      成刑法第185 條之4之肇事逃逸罪。
四、綜上所述，檢察官所舉之證據尚無法使本院就被告於案發時
    知悉其已肇事而有肇事逃逸之犯意乙情，達到毫無合理懷疑
    而得確信為真實之程度。揆諸前揭說明，既不能證明被告此
    部分犯罪，自應為被告無罪之諭知。
參、公訴不受理（即過失傷害）部分
一、按告訴乃論之罪，告訴人於第一審言詞辯論終結前，得撤回
    其告訴；又告訴經撤回者，應諭知不受理之判決，刑事訴訟
    法第238條第1項、第303條第3款分別定有明文。
二、查被告被訴涉犯刑法第284條前段之過失傷害罪，依同法第2
    87條之規定，屬告訴乃論之罪。茲因被告與告訴人已達成調
    解，有調解筆錄、111年4月20日撤回告訴暨刑事陳報狀（見
    本院審交訴卷第127頁、第129頁）在卷可參。揆諸上開說明
    ，就被告被訴過失傷害部分，自應諭知不受理之判決。
據上論斷，應依刑事訴訟法第301條第1項、第303條第3款，判決
如主文。
本案經檢察官靳隆坤提起公訴，檢察官陳登燦到庭執行職務。
中　　華　　民　　國　　111 　年　　10　　月　　18　　日
　　　　　　　　　刑事第二庭　審判長法　官 黃右萱
　　　　　　　　　
　　　　　　　　　　　　　　　　　　法　官 方佳蓮
　　　　　　　　　　　　　　　　　　
　　　　　　　　　　　　　　　　　　法　官 王奕華
以上正本證明與原本無異。
如不服本判決應於收受送達後20日內向本院提出上訴書狀，並應
敘述具體理由；如未敘述上訴理由者，應於上訴期間屆滿後20日
內向本院補提理由書（均須按他造當事人之人數附繕本）「切勿
逕送上級法院」。　　　　　　　　　　　　　　　　　　
中　　華　　民　　國　　111 　年　　10　　月　　18　　日
                                   書記官  莊琬婷